【裁判字號】    90,訴,53
【裁判日期】    901009
【裁判案由】    行使偽造文書等
【裁判全文】
臺灣花蓮地方法院刑事判決                              九十年度訴字第五三號
    公  訴  人  臺灣花蓮地方法院檢察署檢察官
    被      告  己○○
右列被告因行使偽造文書等案件，經檢察官提起公訴（九十年度偵緝字第十三號），
本院判決如左：
    主  文
己○○連續行使偽造私文書，足以生損害於他人，處有期徒刑柒月。偽造之卯○○、
庚○○印章各壹枚、保單借款借據上偽造之卯○○署押壹枚、印文貳枚、偽造之癸○○署押壹枚，保險給付收據上偽造之庚○○署押壹枚、印文貳枚，保全給付收據上偽
造之庚○○署押肆枚、印文陸枚、卯○○署押壹枚、印文壹枚、癸○○署押壹枚，均
沒收。又連續意圖為自己不法之所有，而侵占對於業務上所持有之物，處有期徒刑拾
月。應執行有期徒刑壹年參月。偽造之卯○○、庚○○印章各壹枚、保單借款借據上
偽造之卯○○署押壹枚、印文貳枚、偽造之癸○○署押壹枚，保險給付收據上偽造之
庚○○署押壹枚、印文貳枚，保全給付收據上偽造之庚○○署押肆枚、印文陸枚、卯
○○署押壹枚、印文壹枚、癸○○署押壹枚，均沒收。
    事  實
一、己○○自民國八十三年四月一日起，在子○○○保險股份有限公司（以下簡稱國
    泰保險公司），擔任收費展業員一職，負責招攬保險、收取保險費及為保戶辦理
    保單質押借款等業務，為從事業務之人，竟基於意圖為自己不法所有之概括犯意
    ，自八十八年四月七日起迄八十九年三月間止，連續利用業務上之機會，假冒客
    戶卯○○、癸○○之名義，填載國泰保險公司印發之保單借款借據各一份，並利
    用不知情之人偽刻卯○○之印章後，在該借據印章聲明書欄內之聲明人處，偽造
    卯○○之署押，並蓋用偽造卯○○之印章於立據人要保人及聲明人欄內，以偽造
    其印文二枚。另將癸○○交其保管之印章一枚，盜用在該借據立據人要保人及聲
    明人處，並偽造癸○○之署押一枚，以偽造卯○○、癸○○之保單借款借據。另
    在國泰保險公司印製庚○○之保險給付收據一份、保全給付收據四份上之受款人
    處，偽造庚○○之署押共五枚，並委由不知情之人偽造庚○○之印章，蓋用於在
    上開收據要保人受益人或受款人欄內，共偽造其印文八枚，以偽造庚○○領收保
    單借款之憑據。另在卯○○之保全給付收據一份中受款人處偽造卯○○之署押一
    枚，並蓋用偽刻之卯○○印章，偽造其印文一枚，在癸○○之保全給付收據上受
    款人處偽造癸○○之署押一枚，並盜用其印章，以偽造該等二份收據。嗣交付上
    開保單借款借據予國泰保險公司，使該公司承辦員陷於錯誤而匯撥如附表序號一
    至三號（公訴人誤載為一至二，其詐欺之日期、金額詳如附表）所示之貸款金額
    予己○○之帳戶內，而詐得上開貸款共新台幣（下同）二十六萬四千元，己○○
    為掩上情，並將偽造之收據交國泰公司以供查核。己○○另起意圖為自己不法所
    有之概括犯意，連續利用業務上之機會，將附表序號四至三十三號丁○○等客戶
    所繳納之續期保險費，侵占入己（侵占之時間、金額及保戶姓名均詳如附表），
    未交付予國泰保險公司，共侵占三十八萬零七百零九元，所詐得或侵占之款項均
    供己花用。嗣於八十九年三月間始為國泰保險公司發現上情。
二、案經國泰保險公司訴請臺灣花蓮地方法院檢察署檢察官偵查起訴。
    理  由
一、訊據被告己○○對侵占附表序號四至三十三號之保險費均坦承不諱，然矢口否認
    有冒用庚○○、卯○○、癸○○之名義辦理保單借款之犯行，辯稱伊事先均已得
    到庚○○等三人同意後，始以渠等名義以保單借款，惟查，訊之證人卯○○於偵
    查中及本院調查時均證稱：伊未曾同意己○○用伊名義以保單向保險公司借款，
    保單借據上面的簽名及印章非伊所有，又收據上其夫庚○○之簽名、印章亦非庚○○的，亦未同意被告以其夫名義貸款等語，另證人庚○○則在庭證稱：收據上
    之簽名非伊所為，保險之事均由太太處理等語，證人癸○○於偵查及本院調查時
    則到庭證稱：此次保單借款未經伊同意，印章之前伊有交給被告保管，保單借據
    上之印章是伊所有沒錯，但簽名非伊所為等語。另被告亦自承保單借款借據或收
    據上庚○○、卯○○、癸○○之簽名均非本人所為，而係被告所簽署，並自行刻
    印卯○○之印章，經核庚○○、卯○○係被告之兄嫂，癸○○為被告之鄰居，渠
    等生活關係密切、相處頻繁，若被告確經庚○○等三人同意以渠等名義向告訴人
    以保單借款，為何未經渠等親自簽署借款借據，以杜絕後患，反以迂迴之方式自
    行刻章，被告所辯已違常情，況證人庚○○、卯○○、癸○○三人與被告間亦無
    仇恨，故渠等所證應屬可採。復有偽造之卯○○、癸○○保單借款借據各一紙、
    偽造之庚○○保險給付收據一紙、保全給付收據四紙，偽造之卯○○、癸○○保
    全給付收據各一紙在卷可稽，故被告此部分之辯解應屬卸責之詞，不足為信。此
    外，就被告侵占附表編號四至三十三之保險費部分，業據證人即保戶丑○○、乙○○、丙○○、甲○○、廖香蓮、癸○○、辛○○、辰○○、戊○○、寅○○、
    壬○○等人到庭證稱確實有繳納保險費予被告等情，並有聲明書二十八份、切結
    書一份附卷可參，本件事證明確，被告犯行已堪認定。
二、核被告己○○所為，係犯刑法第二百十六條、第二百十條之行使偽造私文書罪、
    ，第三百三十九條第一項之詐欺取財罪、第三百三十六條第二項之業務侵占罪。
    被告偽造印章、印文、署押及盜用印章為偽造私文書之部分行為，不另論罪，其
    偽造保單借款借據、保險給付收據、保全給付收據後，進而行使，偽造私文書之
    低度行為為行使之高度行為所吸收，亦不另論罪。被告利用不知情之人偽造印章
    ，為間接正犯。被告先後多次行使偽造私文書、詐欺取財、業務侵占之犯行，均
    時間緊接，犯罪構成要件相同，顯係基於概括犯意反覆為之，為連續犯，均應分
    別論以一罪。被告所犯行使偽造文書與詐欺取財二罪間，有方法、結果之牽連關
    係，應從一較重之行使偽造私文書罪論處。被告所犯行使偽造私文書罪與業務侵
    占罪間，犯意各別，行為互殊，應分論併罰。爰審酌被告犯罪之手法、犯罪所得
    之金額甚鉅、造成之危害非輕、犯罪後雖大部分坦承犯行，然迄未將侵占及詐欺
    所得金額償還予告訴人等一切情狀，量處如主文所示之刑。
三、末查，偽造之卯○○、庚○○印章各一枚，保單借款借據二份上偽造卯○○、癸○○之署押各一枚、偽造之卯○○印文二枚，保險給付收據一份及保全給付收據
    四份上偽造之庚○○署押共五枚、偽造庚○○之印文共八枚，保全給付收據上偽
    造卯○○之署押一枚、印文一枚、偽造之癸○○署押一枚，應依同法第二百十九
    條宣告沒收。
據上論斷，應依刑事訴訟法第二百九十九條第一項前段，刑法第五十六條、第二百十
六條、第二百十條、第三百三十六條第二項、第三百三十九條第一項、第五十五條、
第五十一條第五款、第二百十九條，罰金罰鍰提高標準條例第一條前段，判決如主文
。
本案經檢察官李子春到庭執行職務。
中      華      民      國    九十      年      十      月      九      日
                              臺灣花蓮地方法院刑事庭
                                  法  官  鄭  培  麗
右正本證明與原本無異。
如對本判決不服，應於送達後十日內，向本院提出上訴狀。（應抄附繕本）告訴人或
被害人如對於本判決不服者，應具備理由請求檢察官上訴，其上訴期間之計算係以檢
察官收受判決正本之日期為準。
                                  法院書記官
中      華      民      國    九十      年      十      月      九      日
附錄本判決論罪之法律條文：
刑法第二百十六條
行使第二百十條至第二百十五條之文書者，依偽造、變造文書或登載不實事項或使登
載不實事項之規定處斷。
刑法第二百十條
偽造、變造私文書，足以生損害於公眾或他人者，處五年以下有期徒刑。
刑法第三百三十九條
意圖為自己或第三人不法之所有，以詐術使人將本人或第三人之物交付者，處五年以
下有期徒刑、拘役或科或併科一千元以下罰金。
以前項方法得財產上不法之利益或使第三人得之者亦同。
前二項之未遂犯罰之。
刑法第三百三十九條之一
意圖為自己或第三人不法之所有，以不正方法由收費設備取得他人財物者，處一年以
下有期徒刑、拘役或三千元以下罰金。
以前項方法得財產上不法之利益或使第三人得之者，亦同。
刑法第三百三十九條之二
意圖為自己或第三人不法之所有，以不正方法由自動付款設備取得他人之物者，處三
年以下有期徒刑、拘役或一萬元以下罰金。
以前項方法得財產上不法之利益或使第三人得之者，亦同。
刑法第三百三十九條之三
意圖為自己或第三人不法之所有，以不正方法將虛偽資料或不正指令輸入電腦或相關
設備，製作財產權之得喪、變更記錄，而取得他人財產者，處七年以下有期徒刑。
以前項方法得財產上不法之利益或使第三人得之者，亦同。
刑法第三百三十六條
對於公務上或因公益所持有之物，犯前條第一項之罪者，處一年以上七年以下有期徒
刑，得併科五千元以下罰金。
對於業務上所持有之物，犯前條第一項之罪者，處六月以上五年以下有期徒刑，得併
科三千元以下罰金。
前二項之未遂犯罰之。


司法院資訊處製作；財團法人民間司法改革基金會備份。
